臺灣新竹地方法院民事判決  
110年度訴字第568號
原      告  陳品君  
訴訟代理人  羅閎逸律師
            陳瑞斌律師
被      告  陳芃妏  
訴訟代理人  温毓梅律師
上列當事人間損害賠償事件，本院於民國111年3月29日言詞辯論
終結，判決如下：
    主  文
被告應給付原告新臺幣參拾萬元及自民國一一０年七月三十一日
起至清償日止，按年息百分之五計算之利息。
原告其餘之訴駁回。
訴訟費用由被告負擔十分之四，餘由原告負擔。
本判決第一項得假執行。但被告如以新臺幣參拾萬元為原告預供
擔保後，得免為假執行。
原告其餘假執行之聲請駁回。
    事實及理由
一、原告起訴主張：
㈠、原告與訴外人甲○○(下稱甲○○)交往數年後，於民國109年5月1
    8日結婚，育有一名未成年子女（109年8月間出生），有戶
    籍謄本可證。被告與甲○○則為陸軍裝甲第000旅部暨旅部連
    任職之軍中同事。被告明知甲○○為有配偶之人，竟與甲○○為
    下列行為：
　⒈甲○○先是突然於110年4月14日向原告提議離婚，再謊稱110年
    4月15日起連休假因任務須留守軍中，實際上卻是於110年4
    月15日至19日連休假與被告外出旅行，在旅館同住一室過夜
    ，被告更高調在社交軟體IG上貼上渠2人遊玩、擁吻、旅館
    內照片，及在照片旁發文稱「真的小累，我的小靠山，好久
    沒有愛一個人愛的這麼的辛苦，但為了未來，我會在（再）
    努力」等文字。
　⒉原告發覺上情後，業已於110年4月18日以LINE告知被告不要
    介入其婚姻，被告否認與其外出旅遊者是甲○○而是自己的男
    朋友，只是照片中看起來有點像而已，同時表示「不好意思
    ，我以後會注意，不會再吵你老公了」等語（卷第103頁）
    ，卻於110年4月24日帶甲○○回基隆老家，且再度共遊宜蘭。
    　
㈡、原告因甲○○突然提議離婚，經暗中向甲○○軍中同事探詢，始
    知甲○○及被告因婚外情有違軍紀而接受軍中調查。嗣後甲○○
    在原告追問下坦承與被告發生性行為，有錄音及譯文可佐。
    然甲○○卻未有彌補婚姻裂痕之意思，反因被告之介入而逼迫
    原告離婚，原告迫於無奈與甲○○於110年6月17日協議離婚，
    甲○○並於離婚協議書上明白承認與被告發生通姦行為。
㈢、被告固辯稱其不知甲○○已婚身分云云，然其於接受軍中調查
    時承認其與甲○○交往前即知悉甲○○已婚且育有1名8個月大兒
    子，此有本院函調之部隊訪談紀要可據；復據證人乙○○證述
    ：被告在跟甲○○出遊前就知道甲○○已婚，被告跟我說她跟甲
    ○○上過床等語。再者，原告於110年4月18日以line向被告告
    知甲○○為其配偶，不希望有人破壞介入等語，被告當時皆未
    反駁，並稱「不好意思，我以後會注意，不會再吵你老公了
    」，由是可見被告所辯不實。被告迄今無絲毫認錯，反勾串
    甲○○作不實證言，惡性重大，更加深原告痛苦。
㈣、據上，被告侵害原告配偶權且情節重大，其行為已超越社會
    一般通念所能忍受之範圍，致原告受有精神上痛苦。爰依民
    法第184條第1項、第195條第3項準用第1項之規定，提起本
    件訴訟，請求被告賠償精神慰撫金。並聲明：⑴被告應給付
    原告80萬元及自起訴狀繕本送達翌日起至清償日止，按年息
    5%計算之利息；⑵訴訟費用由被告負擔；⑶願供擔保，請准宣
    告假執行。
二、被告則答辯以：
㈠、不爭執與甲○○為陸軍裝甲第000旅部暨旅部連任職之軍中同事
    ，惟否認明知甲○○已婚且育有子女，亦否認與甲○○交往或為
    性行為。原告所陳並非事實，且缺乏證明，緣以：
  ⒈被告係於110年3月方與甲○○在軍中認識，甲○○為班長、被告
    為班兵，純粹工作上相處。與甲○○雖有2人單獨結伴出遊逛
    夜市，但被告猶在IG寫下「陪著我去找高中同學也給了人家
    好印象如果是我男友奪好啊~但你實在太帥了沒女友是一件
    怪事」（卷第22頁），可證被告當時根本不知道甲○○已婚。
　⒉此外，原告亦未舉證甲○○有於FB或IG「公開」已婚狀態且為
    被告所知悉，自被告臉書紀錄可知從未與甲○○成為臉書好友
    ，被告亦未曾聽聞軍中同事提起甲○○已婚。
　⒊嗣被告知悉甲○○已婚之後，立即於110年4月22日表示不知道
    甲○○有結婚生子，且希望雙方不要再連絡，不想把事情鬧大
    就到此為止，請甲○○不要糾纏不清，此由被告與甲○○之LINE
    對話紀錄即明（卷第149頁）。
　⒋被告實際上是受矇騙之一方，被告年僅約20歲，社會歷練及
    兩性交往經驗不足，甲○○年長被告將近10歲，明知自己已婚
    且有小孩，何以還要與被告來往？是否刻意隱瞞自己已婚身
    分，反將所有責任推卸給被告？
㈡、甲○○業已具結作證，其與被告確實沒有交往、沒有發生性行
    為，只是一般朋友出遊；被告於接受軍方調查時，因為想要
    達到趕快退伍之目的，才會表示知悉甲○○已婚等語（卷第21
    0-211頁）。至於另名證人乙○○所述，因乙○○與被告原有嫌
    隙，所證述內容又無佐證，故其證詞不可採。並答辯聲明：
    ⑴原告之訴駁回。⑵訴訟費用由原告負擔。⑶如受不利益判決
    ，願供擔保，請准宣告免為假執行。
三、本院之判斷：
㈠、原告主張其與甲○○於109年5月18日結婚，育有一名未成年子
    女（109年8月出生），於110年6月17日協議離婚；被告與甲
    ○○為陸軍裝甲第000旅部暨旅部連任職之軍中同事；被告與
    甲○○於109年4月15日起兩人單獨共同出遊數日，為被告所不
    爭執，復有戶籍謄本、出遊照片、陸軍裝甲第000旅函文在
    卷可證（卷第17-22、177頁），故此部分事實應可先予認定
    。
㈡、按因故意或過失，不法侵害他人之權利者，負損害賠償責任
    。故意以背於善良風俗之方法，加損害於他人者亦同；不法
    侵害他人之身體、健康、名譽、自由、信用、隱私、貞操，
    或不法侵害其他人格法益而情節重大者，被害人雖非財產上
    之損害，亦得請求賠償相當之金額。其名譽被侵害者，並得
    請求回復名譽之適當處分；前2項規定，於不法侵害他人基
    於父、母、子、女或配偶關係之身分法益而情節重大者，準
    用之，民法第184條第1項、第195條第1項、第3項分別定有
    明文。而婚姻係以夫妻之共同生活為目的，配偶應互相協力
    保持其共同生活之圓滿安全及幸福，夫妻互守誠實，係確保
    其共同生活之圓滿安全及幸福之必要條件，故應解為配偶因
    婚姻契約而互負誠實之義務，配偶之一方行為不誠實，破壞
    共同生活之圓滿安全及幸福者，即為違反因婚姻契約之義務
    而侵害他方之權利（最高法院55年台上字第2053號民事判例
    意旨參照）。準此，侵害配偶權之行為，並不以通姦行為為
    限，倘夫妻任一方與他人間存有逾越結交普通朋友等一般社
    交行為之不正常往來，其行為已逾社會一般通念所能容忍之
    範圍，已達破壞婚姻共同生活之圓滿安全及幸福之程度，即
    足當之，倘其情節重大，違反忠誠義務之一方即應依上開規
    定，負非財產上即精神慰撫金之損害賠償責任。
㈢、原告主張被告明知甲○○已婚而為有配偶之人，竟仍與其交往
    並發生性行為，侵害原告配偶權等情，則為被告所否認，並
    以前詞置辯。是以，本件爭點厥為：被告是否明知甲○○為有
    配偶之人？被告與甲○○間是否有逾越普通朋友一般社交行為
    之不正當往來？經查：
  ⒈被告自行貼上IG之出遊照片及文字，顯示被告與甲○○係進行
    兩天一夜旅行，自新竹到台中，由甲○○駕車，被告坐在副駕
    駛座，渠2人相偕到海邊散步且相擁拍照，逛夜市買食物，
    夜間入住旅館，當甲○○坐在旅館床上吃東西看電視時，被告
    在極近距離為甲○○拍照，旅館房間內牆上掛鐘顯示10時至11
    時之間，被告以文字對甲○○表達「感謝你當我這兩天一夜的
    司機與保姆」。由上情境，可知被告與甲○○確實正在交往中
    。
　⒉事發後，甲○○急切想要原告簽字離婚，故以LINE向原告詢問
    ：「你確定我辦好（對保）之後你會簽？」「還是我們白紙
    黑字簽名蓋章」「我不確定我擔保人解決後，你會不會又說
    不簽」「是我做錯事沒錯」等語（卷第23-24頁）。當原告
    表示害怕因甲○○與被告間之性行為而感染愛滋病，故表示「
    潛伏期有三個月，你不回答我，我就再等三個月驗完沒事才
    能離婚」，甲○○立刻直接通話表示：「不用擔心（愛滋病）
    啦，就有（帶套）咩，就那次而己啊，（你說你上次跟她發
    生性行為的時候都有帶套?）對，有啦。」可見甲○○離婚之
    急切，及坦承與被告曾發生1次性行為。
　⒊再觀之甲○○與原告之離婚協議書（卷第29-32頁），第壹點開
    宗明義即載明因甲○○與被告發生通姦行為已毀滅婚姻信賴，
    致婚姻無法維持之意旨。此一離婚協議書除經甲○○及原告簽
    名外，離婚見證人一方為甲○○之母親黃雯瑮，見證人另一方
    為原告之父親陳榮傑，可見雙方就此離婚之慎重，若非經上
    列4人確認，離婚雙方及雙方父母豈有視離婚協議內容為兒
    戲而輕易簽認之理。況且，陸軍裝甲第000旅曾派部隊人員
    於110年5月11日赴甲○○家中與其母親進行家庭訪問，針對甲
    ○○婚姻及家庭狀況做了解，因甲○○與妻子無法達到共識，故
    決定辦理離婚，小孩由甲○○照顧，此有考評紀錄可稽（卷第
    185頁），甲○○之母親黃雯瑮既已接受家訪，必已知悉其兒
    子與被告之交往情況，已嚴重到危害婚姻，方會同意在記載
    「甲○○與被告發生通姦行為已毀滅婚姻信賴」之離婚協議書
    上見證簽名。　　　
　⒋再者，本院向陸軍裝甲第000旅函詢被告與甲○○是否曾因違反
    國軍風紀而經調查及受處分，經陸軍裝甲第000旅以111年1
    月27日陸六泓行字第1110013812號函覆，就被告與甲○○違反
    國軍風紀調查結果，略以：甲○○雖矢口否認與被告交往，然
    渠等牽手、接吻及過夜同宿相關行為，顯有違一般朋友交往
    之定義；另被告對於明知甲○○為已婚身分仍堅持與渠交往等
    情事均坦承不諱，故渠等不當男女關係情事經查屬實，依規
    定各核予大過兩次並不適服現役汰除（卷第177頁）。
　⒌本院再詳觀陸軍裝甲第000旅上開函文附件，關於被告、甲○○
    各自於110年6月10日之訪談紀錄：
　⑴被告陳述：認識甲○○，在110年3月開始比較熟稔，與甲○○在1
    10年4月14日交往，我向甲○○告白後在一起，沒有發生過性
    關係。知道甲○○已婚，從一開始交往前就知道他有老婆及一
    個8個月的兒子，他告訴我他正在處理跟老婆的離婚手續。
    我曾經在110年4月24日帶甲○○一同返回基隆住家，但是父母
    親並不知道我跟甲○○正在交往，也不知道他為已婚身分（卷
    第183頁）。
　⑵甲○○陳述：認識被告，在110年3月才開始與被告比較熟稔，
    只是在110年4月14日與被告到台中遊玩並過夜（兩天一夜）
    ，4月24日也有跟被告到宜蘭梅花湖遊玩，都沒有發生過性
    關係。被告知道我已婚，從一開始交往前就知道我有老婆及
    一個8個月的兒子，我也告訴她正在處理跟老婆的離婚手續
    。我的家人知道我跟被告的關係，我曾經在4月底向家人告
    知近期有跟被告過從甚密，媽媽有提醒我說應該先處理好目
    前的婚約，等結束了再開始一段新的戀情比較好，我也表示
    之後會跟被告保持距離（卷第183頁）。
　⑶本院將被告及甲○○接受訪談時上述陳述，與被告在IG所貼照
    片之文字敘述「好久沒有愛一個人愛的這麼辛苦，但為了未
    來我會再努力」「只要對象還是你，我才不會輕易放棄」（
    卷第21頁）交互參照，可見被告確係在明知甲○○已婚且有兒
    子情況下，僅因為甲○○告知正在處理與原告間之離婚手續，
    被告自認為可以期待甲○○將會離婚，故決意開始與甲○○交往
    ，並有再努力、不放棄之決心。
　⒍被告固然以其於IG所貼照片之文字敘述「陪著我去找高中同
    學也給了人家好印象如果是我男友奪好啊~但你實在太帥了
    沒女友是一件怪事」（卷第22頁）欲證明被告不知甲○○已婚
    。惟查，被告與甲○○為脫免責任，刻意營造事前不知甲○○已
    婚、事後已與甲○○切斷往來之假象，此觀被告於軍中調查時
    坦承與甲○○自110年4月14日開始交往，卻於訴訟中矢口否認
    交往；被告於110年4月18日接到原告以LINE聯繫質問時，卻
    謊稱是與男朋友出遊而非與甲○○出遊，並以另名男性照片冒
    充就是共同出遊之人（卷第99-101頁）；被告於110年4月24
    日帶同甲○○一同返回基隆住家面見父母親，卻沒有誠實告知
    父母親其與甲○○正在交往且甲○○為已婚身分；被告於本院提
    出110年4月22日對話紀錄欲證明渠2人已斷絕往來，實則於1
    10年4月24日帶同甲○○一同返回基隆住家面見父母親並再至
    宜蘭梅花湖遊玩；甲○○於110年4月底向其家人坦白與被告過
    從甚密，其母親有提醒甲○○應該先處理好目前的婚姻，等結
    束了再開始一段新的戀情，然甲○○猶於本院為虛偽證述只是
    一般朋友云云。由上可見被告與甲○○均明知渠2人之戀情為
    社會、法律、軍規所難容，甚至會受到雙方家長反對，故事
    先預為前揭貼文、事後飾詞卸責。
　⒎被告又舉甲○○下列證詞：我沒有與被告交往過，曾經一起出
    遊就是一般朋友出去玩，我們出去玩之後導致在軍中被懷疑
    、誤會，被人指指點點，所以被告跟我講說不要再聯絡往來
    ，我也同意，畢竟是我的錯，我在跟被告當朋友或是出去之
    前，沒有討論過這個事情。被告在入伍時就想要退伍，在11
    0年4月份之前有申請過退伍程序但一直沒有下文。在軍中接
    受調查時，訪談紀錄記載被告在交往前就知道我已婚，是因
    為被告不想繼續待在營裏受到壓力責駡，所以決定用這種方
    式讓自己背負罪名，可以早點退伍離開，雖然是被汰除但不
    會有任何責任等語（卷第209-213頁），欲證明被告確實不
    知甲○○已婚、渠2人沒有交往。惟查，甲○○上述證詞非惟與
    其於軍中接受調查時所述前後不一，也與社會常情不符，依
    陸軍裝甲第000旅前揭函文附件所示，甲○○入伍5年多（105
    年2月25日入伍），自願役，官階為上士，任情報士乙職，
    工作表現無異樣（卷第179、181頁），本可穩穩地持續任職
    ，然經軍方調查後，被告及甲○○2人均以「違反不當情感關
    係」記大過2次汰除，若果「違反不當情感關係」非真，事
    關渠2人工作、薪資、名譽、家庭等重大事項，渠2人豈會不
    與軍方據理力爭、自證清白？況被告於本件訴訟所陳報之住
    所，竟是甲○○位在新竹市北區延平路三段之現住處（卷第12
    9、132頁），足徵渠2人迄今仍有交往且交情非淺，益顯甲○
    ○所為上開證述乃刻意迴護被告而不可信。
㈣、是本院依調查證據之結果及斟酌全辯論意旨，認原告之主張
    為可採。被告與甲○○所為交往，單獨2人旅遊、同宿旅館、
    發生1次性行為，均已逾越普通朋友應有之正常社交程度，
    自屬故意以背於善良風俗之方法，不法侵害原告與其配偶間
    之婚姻生活信賴基礎，破壞干擾原告與其配偶於婚姻關係中
    忠實義務及保持婚姻共同生活圓滿、安全及幸福之身分法益
    而情節重大，並足致原告受有精神上之痛苦，揆諸前開規定
    及說明，原告請求被告賠償其所受非財產上之損害，即屬有
    據。法院對於非財產上損害之酌定，應斟酌雙方之身分、地
    位、資力與加害之程度及其他各種情形，核定相當之數額，
    其金額是否相當，自應依實際加害情形與被害人所受之痛苦
    及雙方之身分、地位、經濟狀況等關係決定之（最高法院85
    年台上字第460號判決意旨參照）。查被告所為已破壞原告
    婚姻生活之圓滿幸福，已如前述，顯見原告精神上因而受有
    相當之痛苦，自得請求賠償精神慰撫金。本院斟酌兩造稅務
    電子閘門財產所得調件明細表，原告於109年度所得297,069
    元，名下無財產，被告109年度所得124,139元，名下2台汽
    車（卷第43-50頁）及前揭侵害情節等一切情狀，認原告請
    求精神慰撫金以30萬元為適當，逾此範圍之請求，則屬過高
    。
㈤、再按給付有確定期限者，債務人自期限屆滿時起，負遲延責
    任。給付無確定期限者，債務人於債權人得請求給付時，經
    其催告而未為給付，自受催告時起，負遲延責任。其經債權
    人起訴而送達訴狀，或依督促程式送達支付命令，或為其他
    相類之行為者，與催告有同一之效力，民法第229條第1項及
    第2項定有明文。又遲延之債務，以支付金錢為標的者，債
    權人得請求依法定利率計算之遲延利息，但約定利率較高者
    ，仍從其約定利率，應付利息之債務，其利率未經約定，亦
    無法律可據者，週年利率為5%，民法第233條第1項及第203
    條亦有明文。本件原告對被告之侵權行為債權，核屬無確定
    期限之給付，又被告係於110年7月30日收受起訴狀繕本（卷
    第40-1頁），是原告請求自該繕本送達被告之翌日即110年7
    月31日起算，按年息5%計算之法定遲延利息，核無不合，應
    予准許。　
四、綜上所述，原告依民法第184條第1項、第195條第3項準用第
    1項侵權行為法律關係，請求被告給付30萬元，及自110年7
    月31日起至清償日止，按年息5%計算之利息，為有理由，應
    予准許。逾此範圍之請求，則無理由，應予駁回。
五、末按所命給付之金額或價額未逾50萬元之判決，法院應依職
    權宣告假執行，民事訴訟法第389條第1項第5款定有明文，
    本件原告勝訴部分，因所命給付之金額未逾50萬元，揆諸前
    開之規定，本院應依職權宣告假執行。此部分原告雖陳明願
    供擔保聲請宣告假執行，然其聲請僅係促使法院為職權之發
    動，爰不另為假執行准駁之諭知。並依被告之聲請，為被告
    酌定相當之擔保金額後併宣告得免為假執行。至原告敗訴部
    分，其假執行之聲請即失所附麗，應併予駁回。
六、本件判決基礎已臻明確，兩造其餘攻擊防禦方法及訴訟資料
    ，核與判決結果不生影響，爰不一一論述。
七、訴訟費用負擔之依據：民事訴訟法第79條。　　
中　　華　　民　　國　　111 　年　　4 　　月　　12　　日
                  民事第二庭   法　官　陳麗芬
以上正本係照原本作成。
如對本判決上訴，須於判決送達後20日內向本院提出上訴狀。如
委任律師提起上訴者，應一併繳納上訴審裁判費。
中　　華　　民　　國　　111 　年　　4 　　月　　13　　日
                                書記官　曾煜智